【裁判字號】    92,台上,4517
【裁判日期】    920820
【裁判案由】    強盜
【裁判全文】
最高法院刑事判決                              九十二年度台上字第四五一七號
    上  訴  人  甲○○
右上訴人因強盜案件，不服台灣高等法院台中分院中華民國九十二年六月三日第二審
判決（九十二年度上訴字第一八九號，起訴案號：台灣台中地方法院檢察署九十年度
偵字第一五０七四號），提起上訴，本院判決如左：
    主  文
原判決撤銷，發回台灣高等法院台中分院。
    理  由
本件原判決認定上訴人甲○○基於意圖為自己不法所有之概括犯意，於民國九十年八
月十九日晚間九時許，以長約十公分、客觀上足以對他人生命、身體、安全產生危害
之不明鐵器，擅自開啟台中縣大肚鄉○○路四四三號Ｆ棟一四樓江國豐住處大門後，
夜間侵入住宅，竊取江國豐所有之行動電話二支（分別為諾基亞牌六一五０型及摩托
羅拉牌Ｍ三０型），得手後置於上衣及褲子口袋內，正欲離去之際，適為返家之胡銘
輝（江國豐之妻舅）發覺，即上前逮捕上訴人。上訴人為脫免逮捕，竟持上開鐵器，
與胡銘輝拉扯、扭打，而當場對胡銘輝施以強暴。上訴人手部於扭打間遭該鐵器劃傷
流血，血跡散布在江國豐住處玄關、門口等處。嗣經胡銘輝搶下前揭鐵器，制伏上訴
人，取回江國豐之行動電話後，將該鐵器歸還上訴人，並要將上訴人帶到樓下守衛室
報警處理，然為上訴人乘隙逃脫。上訴人於九十一年八月十三日九時二十分許，至台
中市○○區○○路三段八十四之十九號駿陞機車行內稱要出售機車，而趁機竊取機車
行負責人楊建昇所有行動電話一具（序號：000000000000000號），
惟遭楊建昇發現上情，並抓住上訴人手臂，上訴人為脫免逮捕，竟以手臂撞擊楊建昇
肚子，匆忙逃逸等情。因而撤銷第一審判決，改判論處上訴人連續攜帶兇器，於夜間
侵入住宅竊盜，因脫免逮捕，而當場施以強暴罪刑，固非無見。
惟查：(一)、告訴人之告訴，係以使被告受刑事訴追為目的，是其陳述是否與事實相符
，仍應調查其他證據以資審認。本件原審認定上訴人竊取楊建昇之行動電話手機一具
，被楊建昇發現後，抓住上訴人手臂，上訴人為脫免逮捕，竟以手臂撞擊楊建昇肚子
，而匆忙逃逸等情，係以楊建昇之指訴為其論據，然查上訴人於原審僅承認有竊取楊
建昇之手機，始終否認有為脫免逮捕而以手撞楊建昇肚子之犯行，並請求傳訊當時在
場之修車師傅證明當時情況（見原審卷第六十八頁），原審未予調查，又未說明不須
調查之理由，即僅以楊建昇之指訴認定上訴人有施強暴之犯行，難認適法。(二)、原判
決理由欄四之(八)所載上訴人搶奪梁綺伶之黃金項鍊一條後，為梁女之友人陳慶忠、楊
閔雄乘機車在後追捕，上訴人為脫免逮捕，與陳慶忠發生拉扯之事實，為上訴人於原
審審理時供承不諱（見原審卷第九十八頁）。上訴人與陳慶忠拉扯時，是否有施以強
暴手段？攸關上訴人之行為是否成立準強盜罪及原審應否併予審判，自應詳查明。
乃原審未予調查並詳予說明，遽認上訴人此部分之犯行，與準強盜罪之構成要件不合
，無從併予審理，亦有未當。上訴意旨指摘原判決違背法令，尚非全無理由，應認有
發回更審之原因。
據上論結，應依刑事訴訟法第三百九十七條、第四百零一條，判決如主文。
中      華      民      國    九十二    年      八      月     二十     日
                              最高法院刑事第七庭
                                  審判長法官  張  信  雄
                                        法官  賴  忠  星
                                        法官  呂  永  福
                                        法官  白  文  漳
                                        法官  陳  世  雄
      右正本證明與原本無異
                                              書  記  官
中      華      民      國    九十二    年      八      月    二十八    日


司法院資訊處製作；財團法人民間司法改革基金會備份。
